臺灣高等法院刑事判決　　　　　　　 100年度上訴字第1319號
上　訴　人
即　被　告　　黃文彥
上列上訴人因違反毒品危害防制條例案件，不服臺灣桃園地方法
院100年度審訴字第118號，中華民國100年3月18日第一審判決（
起訴案號：臺灣桃園地方法院檢察署99年度毒偵字第5527號），
提起上訴，本院判決如下：
    主  文
上訴駁回。
    理  由
一、按刑事訴訟法第350條、第361條、第362條、第367條規定，
    不服地方法院之第一審判決而上訴者，須提出上訴書狀，並
    應敘述具體理由，為上訴必備之程式；其所提出之書狀未敘
    述上訴理由，或僅曾以言詞陳述上訴理由者，均應於上訴期
    間屆滿後20日內補提理由書於第一審法院。第一審法院經形
    式審查，認逾期未補提上訴理由者，應定期間先命補正；逾
    期未補正者，為上訴不合法律上之程式，應以裁定駁回。倘
    已提出上訴理由，但所提非屬具體理由者，則由第二審法院
    以上訴不合法律上之程式，判決駁回。而所謂具體理由，必
    係依據卷內既有訴訟資料或提出新事證，指摘或表明第一審
    判決有何採證認事、用法或量刑等足以影響判決本旨之不當
    或違法，而構成應予撤銷之具體事由，始克當之（例如：依
    憑證據法則具體指出所採證據何以不具證據能力，或依憑卷
    證資料，明確指出所為證據證明力之判斷如何違背經驗、論
    理法則）；倘僅泛言原判決認定事實錯誤、違背法令、量刑
    失之過重或輕縱，而未依上揭意旨指出具體事由，或形式上
    雖已指出具體事由，然該事由縱使屬實，亦不足以認為原判
    決有何不當或違法者（例如：對不具有調查必要性之證據，
    法院未依聲請調查亦未說明理由，或援用證據不當，但除去
    該證據仍應為同一事實之認定），皆難謂係具體理由，俾與
    第二審上訴制度旨在請求第二審法院撤銷、變更第一審不當
    或違法之判決，以實現個案救濟之立法目的相契合，並節制
    濫行上訴（最高法院97年度臺上字第892號判決意旨參照）
    。又依刑事訴訟法第367條之文義及立法意旨，僅於「上訴
    書狀未敘述上訴理由」之情形，為保障上訴人之權益，始有
    補正之問題。至有無敘述理由，第一審法院僅作形式上之審
    查，如上訴書狀形式上已敘述不服原判決之意旨者，即與未
    敘述上訴理由之情形有別，無庸再命補正；至於其理由是否
    具體，則屬第二審法院審查之範圍，亦不在命補正之列。亦
    即上訴書狀已記載理由，並有具體之敘述時，其上訴既屬合
    法，第二審法院固應就其理由之是否可取，為實體之審理及
    判斷；如認其上訴書狀雖記載理由，但並未具體敘述時，則
    無須再命補正，可逕認其上訴不合法，以判決駁回之（最高
    法院97年度臺上字第3889號判決意旨參照）。
二、本件經原審審理後，認為：
（一）被告黃文彥前於民國（下同）94年間因施用毒品案件，經
      臺灣桃園地方法院以94年度毒聲字第1369號裁定送觀察、
      勒戒後，認有繼續施用毒品之傾向，再以95年度毒聲字第
      387號裁定令入戒治處所施以強制戒治，因戒治成效評定
      為合格，於96年1月4日停止戒治依法釋放，該次施用毒品
      犯行，並經臺灣桃園地方法院檢察署檢察官以96年度戒毒
      偵字第22號為不起訴處分確定。另於94年間因竊盜案件，
      經原審以95年度易字第262號判決判處有期徒刑1年確定，
      嗣經原審以96年度聲減字第93號裁定減刑確定，入監執行
      後，已於96年7月16日刑期期滿執行完畢。詎其猶不知悔
      改，於前開強制戒治執行完畢釋放後5年內，復基於施用
      第一級毒品海洛因之犯意，於99年9月21日（起訴書誤載
      為9月1日，應予更正）中午12時許，經臺灣桃園地方法院
      檢察署觀護人執行受保護管束人採尿檢驗而為法警採尿時
      往前回溯26小時內之某時，在其桃園縣境內某友人住處內
      ，以抽煙之方式，施用第一級毒品海洛因1次。嗣經臺灣
      桃園地方法院檢察署將其上開採集之尿液送驗後，結果呈
      嗎啡陽性反應。
（二）前揭事實，業據被告黃文彥於原審審理時自白不諱，並有
      臺灣桃園地方法院檢察署受保護管束人（被告）尿液檢體
      監管紀錄表（第三聯）、臺灣尖端先進生技醫藥股份有限
      公司濫用藥物檢驗報告、本院被告前案紀錄表各1份在卷
      可按，被告本件施用毒品之犯行，堪可認定，應依法論科
      。
（三）核被告所為，係犯毒品危害防制條例第10條第1項之施用
      第一級毒品罪。其施用第一級毒品前非法持有毒品之低度
      行為，應為施用毒品之高度行為所吸收，不另論罪。被告
      有上揭所載之犯罪科刑及執行情形，有本院被告前案紀錄
      表1份可按，其受徒刑執行完畢，5年以內故意再犯本件有
      期徒刑以上之罪，為累犯，應依刑法第47條第1項之規定
      加重其刑。爰審酌被告前因施用毒品經觀察、勒戒、強制
      戒治執行完畢後，仍無法斷絕施用毒品惡習，顯見其意志
      力薄弱，其施用毒品足以導致精神障礙、性格異常，甚至
      造成生命危險，戕害一己之身體健康，惟念及被告犯罪後
      終能坦承犯行，態度尚可等一切情狀，判處有期徒刑10月
      ，以示懲儆。
三、本件被告不服原審判決，提起上訴，理由略稱：上訴人即被
    告係於友人家中打麻將，友人將第一級毒品摻入香菸中，使
    被告不知不覺中吸入空氣中含有第一級毒品之煙霧，被告並
    非如原判決所指係以抽煙方式施用第一級毒品海洛因，爰請
    求撤銷原判決，對被告從輕量刑云云。惟查，被告於原審審
    理時業已自承：「我坦承起訴書所載犯罪事實，我有於被採
    尿前的1、2天在桃園的朋友處以抽香菸的方式施用第一級毒
    品海洛因」等語（原審卷第26頁背面）；且若非長時間與吸
    毒者直接相向且存心大量吸入吸毒者所呼出之煙氣，以二手
    煙中可能存在之低劑量煙毒或安非他命，應不致在尿液中檢
    驗出煙毒或安非他命反應，亦有法務部調查局（82）發技一
    字第4153號函可參。另按量刑係實體法上賦予法院得為自由
    裁量之事項，倘未有逾越法律所規定之範圍，或濫用其權限
    ，即不得任意指摘為違法。原審判決就被告本件所犯，累犯
    ，而判處有期徒刑10月，且已於判決理由中已詳予論敘刑法
    第57條之事由，並就被告所犯本案之情狀說明其審酌之根據
    及理由，尚無何違反經驗法則、論理法則、比例原則，或有
    何其他逾越法律所規定範圍或濫用權限之違法情事，被告上
    訴，僅以上開空言請求輕判，並無理由。本件被告既未依據
    卷內既有訴訟資料或提出新事證，指摘或表明原審判決有何
    採證認事、用法或量刑等足以影響判決本旨之不當或違法，
    構成應撤銷之具體事由，顯不足以動搖或影響原判決之本旨
    及刑之量定，其上訴自屬不合法律上之程式，應予駁回，並
    不經言詞辯論為之。
據上論斷，應依刑事訴訟法第367條前段、第372條，判決如主文
。
中    華    民    國    100    年    5     月    6    日
                  刑事第十庭   審判長法  官  宋  祺
                                     法  官  林孟宜
                                     法  官  高玉舜
以上正本證明與原本無異。
如不服本判決，應於收受送達後10日內向本院提出上訴書狀，其
未敘述上訴之理由者並得於提起上訴後10日內向本院補提理由書
（均須按他造當事人之人數附繕本）「切勿逕送上級法院」。
                                     書記官  許雅淩
中    華    民    國    100    年    5     月    9    日
附錄：本案論罪科刑法條全文
毒品危害防制條例第10條
施用第一級毒品者，處6 月以上5 年以下有期徒刑。
施用第二級毒品者，處3 年以下有期徒刑。